臺灣高等法院交通法庭判決　　　94年度交上易字第258號
上　訴　人　台灣台北地方法院檢察署檢察官
被　　　告　乙○○
選任辯護人　葉繼升律師
上列上訴人因被告過失傷害案件，不服臺灣臺北地方法院94年度
交易字第154號，中華民國94年8月12日第一審判決（聲請簡易判
決處刑案號：臺灣臺北地方法院檢察署93年度偵字第11882號）
，提起上訴，本院判決如下：
    主  文
原判決撤銷。
乙○○因過失傷害人，處有期徒刑參月，如易科罰金，以佰元
折算壹日。
    事  實
一、乙○○於民國（下同）九十三年一月三十一日上午八時三十
    分許，駕駛八二一八－ＤＨ號自用小客車，沿臺北市○○路
    內側車道由東往西方向行駛，行經該路段與新生北路（高架
    橋下方之平面道路）之西側交岔路口時，左轉進入新生北路
    南向行駛，其行進方向將穿越該交叉路口前方設於新生北路
    上之行人穿越道，其本應注意汽車行近行人穿越道前，應減
    速慢行，且遇有行人穿越時，無論有無交通警察指揮或號誌
    指示，均應暫停讓行人先行通過，而當時天候晴、日間有自
    然光線、視距良好、市區○○道路乾燥、無缺陷及障礙，行
    車管制號誌運作正常等情節，又無不能注意之情事，詎其竟
    疏未注意減速慢行即以約十五公里之時速貿然左轉，適有行
    人甲○○沿臺北市○○路、新生北路之西側交岔路口南側東
    西向行人穿越道由東向西方向穿越新生北路，乙○○復未暫
    停讓甲○○先行通過，致所駕車輛撞及甲○○右側臀部，甲
    ○○因而受有遠端胝骨骨折之傷害。乙○○肇事後隨即駕車
    將甲○○送醫救治，嗣因雙方未能成立和解，相約於九十三
    年二月十一日下午六時許至台北市政府警察局交通警察大隊
    中山分隊報案，乙○○屆時先行抵達，並於前開犯罪事實未
    經有偵查權之公務員發覺前，向警員自承肇事經過，嗣並到
    案接受裁判。
二、案經甲○○訴由臺北市政府警察局中山分局報請臺灣臺北地
    方法院檢察署檢察官偵查後聲請簡易判決處刑，經台灣台北
    地方法院適用通常程序審判。
    理  由
一、訊據被告乙○○對於前揭時、地駕車肇事，因而致告訴人甲
    ○○受傷害之事實，均坦承不諱，惟另辯稱其當時是要直行
    長春路，因突見左側有計程車自新生北路高架橋上駛下闖紅
    燈進入交叉路口，其為閃避該計程車才將方向盤往左打，而
    不及注意行人穿越道上有無行人穿越，以及其事後主動向警
    方報案，核屬自首等語。經查：
  (一)前揭肇事經過，業據被告於警訊、偵查、原審、及本院審理
    時供承不諱，並經證人即告訴人甲○○於歷次偵、審中證訴
    綦詳，並有臺北市政府警察局中山分局交通分隊道路交通事
    故調查報告表、交通事談話紀錄表、道路交通事故補充資料
    表、現場圖，及臺北市政府警察局中山分局九十四年六月六
    日北市警中分刑字第○九四三二六六二五○○號函檢附之車
    禍現場圖、交岔路口交通號誌及現場照片附卷可憑。另查依
    卷附現場圖及現場照片所示（原審卷第十九頁至第二十五頁
    ），自長春路東往西方向行駛至長春路、新生北路西側路口
    南側東西向行人穿越道，必然係以左轉方式跨越長春路西往
    東方向之二線車道，該車道路寬共七‧七公尺，參以被告係
    以左前車頭撞及告訴人右側臀部，足見本件事故發生時，被
    告係自長春路東往西方向，以曲線方向左轉南向至新生北路
    ，在其車頭尚未完全回正之際，被告所駕車輛左前車頭撞及
    行走於長春路、新生北路西側交岔路口南側東西向行人穿越
    道由東往西方向穿越馬路之告訴人無疑。至於被告雖辯稱係
    為閃避闖紅燈之計程車而突然將方向盤往左打云云，然查案
    發時間為上午八時三十分許，並非人車稀少之際，而且該交
    叉路口上方有新生北路高架道通過，甚為寬廣，被告原本又
    係綠燈正常行駛，並非紅燈暫停待轉換為綠燈時起步，而告
    訴人更係徒步經由高架道下方進入肇事地點之行人穿越道，
    由此可見事故發生時被告行駛方向之號誌已有相當時間均為
    綠燈，並非號誌甫行轉換之際，似此情形新生北路方向有車
    輛闖越紅燈之可能性已極其低微，況且告訴人於受撞前後均
    未發現有其他車輛經過，故被告辯稱係為閃避闖紅燈之計程
    車而突然將方向盤往左打乙節，顯不足採。又告訴人係因本
    件車禍受有遠端胝骨骨折之傷害，亦有台北市立仁愛醫院出
    具之驗傷診斷書可稽（偵查卷第二十五頁），前開事實已臻
    明確。
  (二)按汽車行近行人穿越道前，應減速慢行，遇有行人穿越時，
    無論有無交通警察指揮或號誌指示，均應暫停讓行人先行通
    過，道路交通安全規則第一百零三條定有明文，此並為被告
    駕車時應注意之事項。而本案肇事當時天候晴、日間有自然
    光線、視距良好、市區○○道路乾燥、無缺陷及障礙，行車
    管制號誌運作正常，有道路交通事故調查報告表可按，依當
    時情節，被告又無不能注意之情事，其竟疏未注意減速慢行
    仍以約十五公里之時速貿然左轉，復未暫停讓告訴人先行通
    過，因而肇事致告訴人受傷，其應負過失責任甚明。本件車
    禍經臺北市車輛行車事故鑑定委員會鑑定結果，亦認「一、
    乙○○（即被告）駕駛8218-DH號自用小客車：行人穿越道
    有行人穿越未暫停讓行人優先通過（肇事原因）。二、甲○
    ○（行人）：無肇事因素。」，有鑑定意見書在卷可參（偵
    查卷第四十三、四十四頁）。被告之過失行為與告訴人所受
    之傷害復有相當因果關係，其犯行洵堪認定。
二、核被告所為，係犯刑法第二百八十四條第一項前段之過失傷
    害罪。被告係汽車駕駛人，其行經行人穿越道不依規定讓行
    人優先通行，因而致人受傷，依法應負刑事責任，應依道路
    交通管理處罰條例第八十六條第一項規定加重其刑。又犯人
    在犯罪未發覺之前，向該管公務員告知其犯罪，而不逃避接
    受裁判，即與刑法第六十二條規定自首之條件相符，不以言
    明「自首」並「願受裁判」為必要（最高法院六十三年台上
    字第一一０一號判例）。本案肇事後被告即將告訴人送醫，
    雙方均未報案等情，業為被告及告訴人供述一致，又台北市
    政府警察局道路交通事故調查肇事人自首情形紀錄表係記載
    「Α車及Β行人於今（十一）日下午十八時許至本（中山分
    隊）報案。」（偵查卷第九頁），另被告及告訴人之交通事
    故談話紀錄表亦均係當日（九十三年二月十一日）所製作（
    偵查卷第二頁、第三頁），可徵在被告前往台北市政府警察
    局交通警察大隊中山分隊報案前，警方並不知有本件車禍（
    犯罪事實）之發生；又被告及告訴人雖應係約同前往警方報
    案，惟告訴人證稱：其在父親陪同下去報案時，被告已先到
    達警局與警員談話等語（本院九十四年十一月四日審判筆錄
    第五面），核與被告陳稱之情節相符，又警方對被告製作談
    路紀錄錶之時間為晚間七時三十分，對告訴人製作談話紀錄
    錶之時間為晚間七時五十分（偵查卷第四、五頁），亦堪認
    被告係在警方尚未知悉時前開犯罪事實前，即向警員自承肇
    事經過，嗣並到案接受裁判，自與自首之要件相符，並應依
    法減輕其刑。
三、原判決對被告予以論科，固非無見。然查原判決未及審酌被
    告係屬自首，自有未洽。檢察官循告訴人之請求，以告訴人
    受創後影響日後生活甚大，及被告未與告訴人和解，原判決
    量刑過輕為由提起上訴，雖無理由，然原判決既有可議，自
    屬無法維持，仍應由本院將原判決撤銷，另為適法之諭知。
    爰審酌被告並無前科、素行良好，此次車禍之過失情節並非
    輕微，告訴人所受之傷勢，及被告於肇事後即將告訴人送醫
    救治，其雖未與告訴人成立和解，然案發後亦曾主動申請調
    解，僅因賠償金額無法達成共識（有調解筆錄影本可按）及
    被告之智識程度、生活狀況損害等一切情狀，量處如主文第
    二項所示之刑，並諭知易科罰金之折算標準。
據上論結，應依刑事訴訟法第三百六十九條第一項前段、第三百
六十四條、第二百九十九條第一項前段、刑法第二百八十四條第
一項前段、第六十二條前段、第四十一條第一項前段、道路交通
管理處罰條例第八十六條第一項、罰金罰鍰提高標準條例第一條
前段、第二條，判決如主文。
本案經檢察官呂文忠到庭執行職務。
中　　華　　民　　國　　94　　年　　11　　月　　25　　日
　　　　　　　　　      交通法庭審判長法　官 林堭儀
　　　　　　　　　　　　　　　　　　  法　官 陳憲裕
　　　　　　　　　　　　　　　　　　  法　官 宋  祺
以上正本證明與原本無異。
不得上訴。
                                      書記官 蔡慧娟
中　　華　　民　　國　　94　　年　　11　　月　　30　　日
附錄：本案論罪科刑法條全文
中華民國刑法第284條：
因過失傷害人者，處6月以下有期徒刑、拘役或500元以下罰金，
致重傷者，處1年以下有期徒刑、拘役或500元以下罰金。
從事業務之人，因業務上之過失傷害人者，處1年以下有期徒刑
、拘役或1,000元以下罰金，致重傷者，處3年以下有期徒刑、拘
役或2,000元以下罰金。
